【裁判字號】    90,易,466
【裁判日期】    900831
【裁判案由】    偽造文書
【裁判全文】
臺灣新竹地方法院刑事判決                            九十年度易字第四六六號
    公  訴  人  臺灣新竹地方法院檢察署檢察官
    被      告  乙○○
右列被告因偽造文書案件，經檢察官提起公訴（九十年度偵字第一九四二號），本院
判決如左：
    主  文
乙○○偽造署押，足以生損害於公眾及他人，處有期徒刑伍月，如易科罰金，以佰
元折算壹日。
臺灣新竹地方法院檢察署九十年度偵字第一九四二號卷內新竹縣警察局竹北分局九十
年三月二十四日一時二十五分詢問筆錄上偽造之「甲○○」簽名貳枚與指押壹拾肆枚
之署押、同日九時偵訊筆錄上偽造之「甲○○」簽名貳枚與指押壹拾參枚之署押，均
沒收。
    事  實
一、乙○○於民國八十八年間，因竊盜案件，經臺灣桃園地方法院檢察署檢察官提起
    公訴，惟因其於臺灣桃園地方法院審理中，拒不到庭應訊，乃經該院於八十九年
    二月二十二日日發佈通緝。嗣其被通緝後，於九十年三月二十三日晚上十時十分
    許，在新竹縣竹北市○○路三五三號曾陳秀梅住處之雞寮內，因攜帶二只布袋，
    涉嫌竊取該處雞寮內之雞隻，而為曾陳秀梅發現，報警逮捕（竊盜部分，另案偵
    辦）。詎其為圖卸免刑責及掩飾身分，以規避警方查緝，竟臨時起意，乃基於接
    續偽造署押之單一犯意，而冒用「甲○○」之名應訊，並於同年月二十四日凌晨
    一時二十五分許，在新竹縣警察局竹北分局竹北派出所警員黃則元製作之詢問筆
    錄上偽造「甲○○」簽名二枚與指押十四枚；又於同日上午九時許，在前開警員
    黃則元製作之偵訊筆錄上偽造「甲○○」簽名二枚與指押十三枚之署押，而接續
    偽造「甲○○」署押，使「甲○○」處於受刑事追訴之危險及妨礙偵查機關對於
    犯罪行為人之追訴，而足以生損害於「甲○○」及偵查機關偵查案件之正確性。
    嗣因員警調閱甲○○之口卡片，查覺乙○○之容貌與口卡片上甲○○之照片不符
    ，經警帶乙○○一同前往新竹市找尋甲○○之住處，惟因乙○○不知甲○○之住
    處致尋找未果，始於返回警局後供出上情，因而循線查獲。
二、案經新竹縣警察局竹北分局報告臺灣新竹地方法院檢察署檢察官偵查起訴。
    理  由
一、訊據被告固不否認於右揭時地，以「甲○○」之名義應訊，並以「甲○○」之名
    義簽署上開簽名及指押等情不諱，惟否認有何偽造署押之犯行，辯稱：因伊遭警
    察刑求，警察要伊聽話配合，伊並無主動以「甲○○」名義應訊，係警察先欺負
    伊後，在其身上找出甲○○之資料，而當時伊身上沒有證件，警察就說伊是甲○
    ○，要伊承認是甲○○，伊害怕才承認云云。經查，右揭事實，業據證人即查獲
    本件之警員黃則元於本院審理時證述明確，核與被告供稱上開筆錄中「甲○○」
    之簽名及指押為其所為等情相符，並有被告偽造被害人「甲○○」簽名、指押等
    署押之上開詢問筆錄及偵訊筆錄等在卷可稽。又被告於遭警查獲之初，係主動以
    「甲○○」之名義應訊，並經警在其身上找出甲○○之名片，而其在新竹縣竹北
    分局竹北派出所製作完成上開筆錄後，解送至該分局刑事組，惟經調閱甲○○口
    卡片之結果，發現與被告不太像，始再要求該分局竹北派出所查獲之員警帶同被
    告至其所自稱之甲○○住處拿證件，但因被告無法明確指出該處所之位置，且經
    警向該管區警員查尋之結果，亦無被告所稱之住址，而在將被告帶回竹北派出所
    後，被告始供其真實之姓名等情，已據警員黃則元證述甚詳（見本院九十年八月
    一日訊問筆錄）。雖被告辯稱：伊未主動說其係甲○○，而係警員在身上找到甲
    ○○之年籍資料，就說伊是甲○○云云，然被告當時既係因涉嫌竊盜案件遭警查
    獲，則經警將其帶回警局後，首要之務，當係查明被告之身分為何，而在被告未
    攜帶任何身分證明文件之情況下，警員莫不先詢問被告之姓名、年籍及住址等基
    本資料，乃為當然之理，因此，被告所稱伊未以甲○○名義應訊，係警員要伊說
    伊是甲○○云云，顯與常情有違。參以，被告亦不諱言伊當時帶警員在新竹繞了
    好久，找不到甲○○的住所，後來就說我要配合，伊叫警察請一支香煙就願意配
    合，回到竹北所才說出其真實身分等情（見同上筆錄），足認警員黃則元上開證
    言應堪可採，被告所辯，顯係圖卸之詞，委不足採。再者，被告辯稱：伊到警局
    後，警察用布綁伊之雙手、雙腳，且把伊之眼睛蒙住，還拿一根木棍把伊綁住扛
    起來懸空旋轉，伊因遭警員刑求才在警員要求配合下自稱是甲○○云云，並提出
    診斷證明書為證，惟查，警員黃則元已到庭證述並無刑求之情事，且經本院向臺
    灣桃園看守所查詢被告於九十年三月二十四日入所時之身體狀況，除被告自述左
    眼義眼外，並無內外傷等情，有該所九十年八月八日桃所澄衛字第四六四號函暨
    檢附之健康檢查表、收容人內外傷紀錄表各一件附卷可憑；另被告所提出之祐生
    醫院出具之診斷證明書，其上記載被告係罹患急性腸胃炎，此顯非被告所述上開
    遭刑求情節所能造成，而行政院衛生署新竹醫院出具之乙種證明書則載被告係兩
    手拇指麻，但此就診之時間為九十年四月十三日，距其上開入所已約二十日，本
    院無從認定其造成上開診狀之時間、原因為何，是以，尚無證據得以證明被告確
    有遭刑求一事。況縱認被告所述遭刑求一節屬實，但此亦係與其所涉竊盜案有關
    ，與其所涉上開偽造署押之犯行無涉，蓋警員實無對被告刑求，要其自稱係「甲
    ○○」之理，據此，被告請求傳訊證人沈明輝、調閱其入所後之就醫紀錄，核無
    必要。至被告聲請本院指定公設辯護人為其辯護一節，按本件既非屬最輕本刑為
    三年以上有期徒刑或高等法院管轄第一審案件，被告亦無因智能障礙無法為完全
    之陳述者，且經本院調查之結果，亦難認本案有何須指定公設辯護人為被告辯護
    之必要，是其聲請本院指定公設辯護人，尚難准許，附此敘明。綜上，本案事證
    已臻明確，被告犯行堪以認定，應依法論科。
二、核被告偽造他人署押，足以生損害於他人及公眾，所為係犯刑法第二百十七條第
    一項之偽造署押罪。又被告係為圖脫卸刑責及掩飾身分，乃冒名應訊，顯然有自
    始至終在同一刑事訴訟程序各階段中偽造被冒名者署押之意，且其先後二次於詢
    問筆錄及偵訊筆錄上偽造被害人「甲○○」署押，接續地對於同一被害人「甲○
    ○」及偵查機關偵查案件正確性之同一法益為持續之侵害，足見被告確係基於單
    一之犯意接續為之無疑，應屬單純一罪，併予敘明。爰審酌被告意圖脫免刑責及
    掩飾身分，竟冒用他人之名義應訊，進而偽造「甲○○」署押，犯罪手段、情節
    及所生危害非輕，且其犯罪後否認犯行之態度等一切情狀，量處如主文所示之刑
    ，並諭知易科罰金之折算標準。
三、被告在新竹縣警察局竹北分局九十年三月二十四日一時二十五分詢問筆錄上偽造
    之「甲○○」簽名二枚與指押十四枚之署押、同日九時偵訊筆錄上偽造之「甲○
    ○」簽名二枚與指押十三枚之署押（均附於臺灣新竹地方法院檢察署九十年度偵
    字第一九四二號卷內），併依刑法第二百十九條規定宣告沒收。
據上論斷，應依刑事訴訟法第二百九十九條第一項前段，刑法第二百十七條第一項、
第四十一條第一項前段、第二百十九條，罰金罰鍰提高標準條例第二條，判決如主文
。
本案經檢察官吳金棟到庭執行職務。
中      華      民      國    九十    年    八      月    三十一        日
                                臺灣新竹地方法院刑事第二庭
                                    法  官   謝  永  昌
右正本證明與原本無異。
如不服本判決，應於判決送達後十日內向本院提出上訴狀( 應附繕本 )，上訴於
臺灣高等法院。
                                    書記官   陳  凰  榆
中      華      民      國    九十    年    八      月    三十一        日
附錄本案論罪科刑法條：
刑法第二百十七條第一項
偽造印章、印文或署押，足以生損害於公眾或他人者，處三年以下有期徒刑。


司法院資訊處製作；財團法人民間司法改革基金會備份。
